【裁判字號】    92,訴,106
【裁判日期】    920530
【裁判案由】    妨害公務等
【裁判全文】
臺灣彰化地方法院刑事判決                          九十二年度訴字第一六號
    公  訴  人  臺灣彰化地方法院檢察署檢察官
    被      告  乙○○
    輔  佐  人  甲○○
右列被告因妨害公務等案件經檢察官聲請簡易處刑（九十一年度偵字第七一三零號）
，本院改依通常程序審判，判決如左：
    主      文
乙○○共同損壞公務員委託第三人掌管之文書，處有期徒刑柒月。緩刑參年。
    事      實
一、乙○○為圖減省家庭電費，於民國（下同）九十一年七月二十日大約四、五點左
    右，在彰化縣溪湖鎮○○里○○路六十七之十五號住處，與一不詳姓名成年男子
    ，基於為自己不法所有之概括犯意聯絡，以新台幣（下同）五百元之代價，委請
    該名男子將以乙○○名義向台灣電力股份有限公司租用，設在上址之第0000
    000、0000000號等二只電表上用以證明為台電公司所加封，而具文書
    性質之計量電表外箱封印鎖及白鐵扣環封印鎖撬開，致封印鋁插失落、封印鉛塊
    銅線斷裂損壞後，打開電表玻璃罩，倒撥計量器指針，使電表計量均失效不準，
    以此方法竊電使用。嗣於九十一年七月三十日十時四十分許，經警會同台電公司
    彰化區營運處稽查員陳慶良等人至上址查獲，並扣得電表二個、封印鎖四個。乙
    ○○共被追償電費六萬三千三百八十三元，其已於九十年七月三十一日繳清。
二、案經彰化縣警察局移送臺灣彰化地方法院檢察署檢察官聲請簡易處刑。
    理    由
一、訊據被告乙○○雖辯稱：當天有一陌生男子向伊表示要檢查電表，伊沒查看他證
    件，他說電表要裝東西可以省電，只施工一次云云。惟查，扣案之電表二個確被
    依上述方法竊電，且收費五百元等情，有被告及台電公司彰化區營運處稽查員陳
    慶良之警訊筆錄、案件現場紀錄表、台灣電力公司用電實地調查書在卷可稽；且
    依電表照片所示，經警會同台電公司彰化區營運處稽查人員於九十一年七月十六
    日拍攝之指數分別為：(一)表號0000000之指數為一三七二八度、(二)表號0
    000000之指數為一四二二七度。再於同年七月三十至現場稽查時之指數竟
    分別為：(一)表號0000000之指數為一三四八五度、(二)表號0000000
    之指數為一三五五七，指數不增反減，此為被告所不否認，且被告亦坦承該名男
    子告訴伊這樣弄可以省電，伊當時因一時貪念，圖減省家庭電費而同意他用某方
    法省電（最後審判筆錄），堪認被告確有於九十一年七月二十日委請該名男子倒
    撥指數無訛，被告此部份自白與事實相符，應堪採信。況被告坦承該名男子告訴
    伊這樣弄可以省電、伊有同意他用某方法省電等語明確。又被告於警詢中雖供稱
    未在場觀看如何施工云云，然該名男子何以知悉被告之電表待修？被告明知封印
    鎖刻有台電字樣，既沒有通知台電人員來檢修，且未找熟悉之水電人員來維修，
    其間曾辯稱電錶待修云云，竟未能細說電錶有何故障之處？而信任一來歷不明之
    男子，並已給付五百元費用，電錶裡面，外面都經該男子檢修，而伊未索取收據
    ，其應知悉該名男子係以非法方法竊電，否則豈會隨意給付陌生人五百元，又未
    在場任其改裝電表？被告所辯顯不符常理，不足採信，是堪認被告與該名男子間
    有犯意聯絡及行為分擔。此外，復有追償電費計算單、電表照片在卷及電表二個
    、封印鎖四個扣案可佐，被告妨害公務等犯行堪以認定。
二、查台電公司電表外箱之封印鎖，一面刻有台電字樣及圖樣，一面印有英文字母及
    數字，係該公司用以證明電表箱之封印，為台電所加封裝置，即與刑法第二百二
    十條第一項所稱足以為表示其用意之證明者相當，自應以文書論，且已隨同出租
    之電表箱、電表（含封印鎖及簡易鎖）由用戶保管，被告加以毀損破壞，核其所
    為係犯刑法第一百三十八條損壞公務員委託第三人掌管之文書罪（最高法院二十
    八年上字第二五三六號判例、七十五年台上字第六五三一號判決及六十一年一月
    二十四日第一次刑事庭會議決議參照）。被告倒撥計量器指針致計量失效不準以
    達竊電之行為，係犯電業法第一百零六條第三款之竊電罪。又被告與該不詳姓名
    成年男子有犯意聯絡及行為分擔，均為共同正犯。其等倒撥二個電表犯行，據被
    告所述係基於時空之密接關係，一行為之數接續動作，應屬接續犯，公訴意旨認
    係時間緊接，犯罪構成要件相同，係基於概括之犯意反覆而為之連續犯關係云云
    ，容有未洽。再被告與該名男子損壞公務員委託第三人掌管之文書目的係為竊電
    ，故所犯上開二罪間，有方法、目的之牽連犯關係，應從較重之刑法第一百三十
    八條損壞公務員委託第三人掌管之文書罪論處。爰審酌被告犯罪之動機、方法、
    手段、所生危害暨犯後態度等一切情狀，量處如主文所示之刑，以示懲儆。末查
    被告未曾受有期徒刑以上刑之宣告，有臺灣彰化地方法院檢察署刑案資料查註紀
    錄表在卷可稽，因一時失慮致罹刑章，犯後業已繳清全部追償電費，有收據影本
    在卷足憑，其經此教訓，應知警惕而無再犯之虞，本院認所宣告之刑以暫不執行
    為當，爰併予宣告緩刑三年，以勵自新。
據上論斷，應依刑事訴訟法四百五十二條、第二百九十九條第一項前段，電業法第一
百零六條第三款、刑法第十一條前段、第二十八條、第一百三十八條、第五十五條後
段、第七十四條第一款，罰金罰鍰提高標準條例第一條前段，判決如主文。
本案經檢察官林鈴淑到庭執行職務
中      華      民      國      九十二      年    五    月    三十    日
                                臺灣彰化地方法院刑事第三庭
                                    法      官     施  坤  樹
右正本證明與原本無異。
如不服本判決，應於判決送達後十日內向本院提出上訴狀( 須附繕本 )。
                                    法院書記官     張  國  強
中      華      民      國      九十二      年    六    月      五    日
電業法第一百零六條
有左列行為之一者為竊電，處五年以下有期徒刑、拘役或五百元以下罰金：
一、未經電業供電而在其供電線路上私接電線者。
二、繞越電度表或其他計電器，損壞或改動表外之線路者。
三、損壞或改變電度表、無效電力計、其他計電器之構造，或以其他方法使其失效不
準者。
四、在電價較低之線路上，私接電價較高之電器者。
五、包燈用戶，在原定電燈盞數及瓦特數以外，私自增加盞數或瓦特數者。


司法院資訊處製作；財團法人民間司法改革基金會備份。
